【裁判字號】    88,易,2984
【裁判日期】    890229
【裁判案由】    違反醫師法
【裁判全文】
臺灣臺南地方法院刑事判決                        八十八年度易字第二九八四號
    公  訴  人  臺灣臺南地方法院檢察署檢察官
    被      告  甲○○
    選任辯護人  衛佐邦
右列被告因違反醫師法案件，經檢察官提起公訴（八十八年度偵字第一二六一六號）
，本院判決如左：
    主  文
甲○○未取得合法醫師資格，擅自執行醫療業務，處有期徒刑壹年貳月。緩刑參年。
扣案之健康紀錄表（即病歷表）拾張、病理資料簿壹本、針灸針參盒、酒醇壹瓶、塑
膠手套壹盒、拔火罐瓶貳拾捌個、有血跡之垃圾壹包、名片壹盒及酒精棉壹罐均沒收
之。
    事  實
一、甲○○為壽仁民俗療法之負責人，明知未取得合法醫師資格，竟自民國八十八年
    九月間起至同年十月間止，在臺南市○○路一千零三十九號處，為前來上址求醫
    之不特定病患以針灸方式治療疾病，而擅自執行醫療業務。嗣於八十八年十月五
    日上午十時二十分許，在上址為警當場查獲，並扣得健康紀錄表（即病歷表）十
    張、病理資料簿一本、針灸針三盒、酒醇一瓶、塑膠手套一盒、拔火罐瓶二十八
    個、有血跡之垃圾一包、名片一盒及酒精棉一罐等物。
二、案經臺南市警察局移請臺灣臺南地方法院檢察署檢察官偵查起訴。
    理  由
一、訊據被告甲○○固對於右揭時地採用民俗療法為來求醫之不特定病患治療，惟矢
    口否認有何違反醫師法犯行，辯稱：伊是用無形針方式為病患治療，針灸針有二
    個用途，一個是自己用，另一個用途是預備如果病人到伊那裡診療時發生緊急狀
    況時使用的，至於有血跡垃圾是被警查獲前一天騎機車擦傷流血而擦拭後丟在垃
    圾桶內的云云。經查右揭事實業據證人黃李於警訊時證稱：伊於八十八年九月二
    十九日接受被告以針灸經穴位按壓尾部左腳以氣罐吸三次，九月三十日再接受被
    告以拔罐及針灸針左腳，十月一日、二日均以同樣針灸或拔罐方法治療左腳左腿
    側腳心等語綦詳，及證人周豐銘證述：伊是在現場幫被告協助登記病患資料及找
    健康紀錄表事宜等語甚明，並有供執行醫療業務所用之健康紀錄表（即病歷表）
    十張、病理資料簿一本、針灸針三盒、酒醇一瓶、塑膠手套一盒、拔火罐瓶二十
    八個、有血跡之垃圾一包、名片一盒及酒精棉一罐等物扣案可資佐證，被告雖以
    上揭情詞置辯，惟被告確以針灸方式為病人治療，已為證人黃李證述無訛，並有
    黃李之健康紀錄表（即病歷表）一份附於警卷中可稽，且被告果真僅係以無形針
    為被告治療，被告又供承該無形針放置在矯正床旁邊，警員亦看到，則為何未遭
    警一併查扣？而查獲之針灸針亦已開封，亦為搜索扣押紀錄表記載甚詳，足見被
    告確以針灸方式為病患治療，至為顯然。被告未具醫師資格，猶仍為不特定病患
    看診並以針灸方式加以治療，是其已有擅自執行醫療業務之行為，本件事證已臻
    明確，被告犯行洵堪認定。
二、核被告甲○○所為係犯醫師法第二十八條第一項前段之未取得合法醫師資格，擅
    自執行醫療業務罪。又醫師法第二十八條第一項前段所謂「業務」，係指以繼續
    之意思，反覆實行同種類的行為為目的之社會活動，當然包含多數行為，被告對
    於病患多人施行醫療行為雖有多次，但只執行一個醫療業務，係屬繼續犯之一種
    ，應僅構成一罪，公訴意旨認應成立連續犯，尚有未洽，併此敘明。爰審酌被告
    甲○○未具醫師資格，即擅自執行醫療業務營利，對病患民眾之身體健康安全具
    有莫大之危險性，及其犯罪動機、手段、目的、犯罪後態度，及被告年事已高（
    為八年十月十一日生）等一切情狀，量處如主文所示之刑，以資懲儆。又查被告
    前此未曾受有期徒刑以上刑之宣告，有本院被告全國前案紀錄表一份附卷足憑，
    其經此教訓後，應知所警惕，信無再犯之虞，本院因認所宣告之刑以暫不執行為
    適當，併諭知緩刑三年，以勵自新，並觀後效。又扣案之健康紀錄表（即病歷表
    ）十張、病理資料簿一本及名片一盒等物為供其犯罪所用之物；有血跡之垃圾一
    包為其犯罪所得之物，且均為被告所有，業經被告供明在卷，爰依刑法第三十八
    條第一項第二款及第三款併予宣告沒收。又針灸針三盒、酒醇一瓶、塑膠手套一
    盒、拔火罐瓶二十八個及酒精棉一罐等物，為被告所使用之藥械，爰依醫師法第
    二十八條第一項前段併予宣告沒收。
據上論斷，應依刑事訴訟法第二百九十九條第一項前段，醫師法第二十八條第一項前
段，刑法第十一條前段、第三十八條第一項第二款、第三款、第七十四條第一款，判
決如主文。
中    華    民    國    八十九      年    二      月      二十九        日
                                  臺灣臺南地方法院刑事第四庭
                                            法  官  楊  惠  芬
右正本證明與原本無異。
如不服本判決，應於送達後十日內向本院提出上訴狀。（應附繕本）
                                            書記官  高  世  玉
中    華    民    國    八十九      年    二      月      二十九        日
附錄本案論罪科刑法條全文：
醫師法第二十八條第一項：
未取得合法醫師資格，擅自執行醫療業務者，處一年以上三年以下有期徒刑，得併科
一萬元以上五萬元以下罰金，其所使用之藥械沒收之。但合於左列情形之一者，不在
此限：
一、在中央衛生主管機關認可之醫院，於醫師指導下實習之國內醫學院、校學生或畢
    業生。
二、在醫療機構於醫師指示下之護士、助產士或其他醫事人員。
三、合於第十一條第一項但書規定者。
四、臨時施行急救者。


司法院資訊處製作；財團法人民間司法改革基金會備份。
